【裁判字號】    95,易,14
【裁判日期】    950717
【裁判案由】    侵占
【裁判全文】
臺灣士林地方法院刑事判決                95年度易字第14號
聲  請  人  臺灣士林地方法院檢察署檢察官
被      告  丁○○
            乙○○
上列被告等因侵占案件，經檢察官聲請簡易判決處刑（94年度調
偵字第141 號、94年度偵字第7477號），本院士林簡易庭認不宜
以簡易判決處刑（94年度士簡字第850 號），簽移本院改依通常
程序審理，本院判決如下：
    主  文
丁○○、乙○○均無罪。
    理  由
一、聲請簡易判決處刑（與起訴有相同效力）意旨略以：被告丁○○、乙○○2 人係同居男女，於民國93年11月10日，以每
    月新臺幣15,000元之租金，向甲○○承租臺北縣淡水鎮○○
    路69巷30號19樓房屋（下稱系爭房屋）後，竟僅繳納1 期租
    金即無力支付，且大肆破壞屋內之房門、紗窗門、房門鎖、
    大門鎖（毀損部分未據告訴），並共同意圖為自己不法之所
    有，基於侵占之犯意聯絡，於93年11月10日至94年1 月1 日
    間，以變易持有為所有之意思，將屋內之皮沙發、冷氣機、
    電腦桌、運動器材、窗簾、燈具、手推車各1 件及省電燈泡
    15個搬遷一空，據為己有，迄94年1 月1 日13時許，甲○○
    入屋查看時，始發現上情，因認被告2 人均涉犯刑法第335
    條第1 項之侵占罪嫌。
二、本件聲請人即檢察官認被告丁○○、乙○○2 人均涉犯刑法
    第335 條第1 項之侵占罪嫌，無非係以被告2 人供承向甲○○承租系爭房屋及證人甲○○證述其將系爭房屋收回時，屋
    內原有之皮沙發、冷氣機、電腦桌、運動器材、窗簾、燈具
    、手推車各1 件及省電燈泡15個等財物均已不見等語及卷附
    系爭房屋租賃契約及屋內照片等件為其主要論據。
三、訊據被告丁○○、乙○○2 人，固均坦承由被告乙○○出面
    看屋及向屋主甲○○表示欲承租系爭房屋，於簽約當日，並
    徵得在場被告丁○○之同意，以丁○○之名義與甲○○簽訂
    書面租賃契約之事實，且不否認渠等因積欠房租而由甲○○
    收回房屋時，甲○○指稱屋內原有之皮沙發、冷氣機、部分
    燈具、手推車、電腦桌、窗簾及運動器材等物均已不見之事
    實，然均堅決否認有何侵占上開財物之犯行，被告丁○○辯
    稱：伊僅同意被告乙○○以其名義租屋，並未居住該處，至
    屋內有何財物及該等財物如何不見，伊均不知情，被告乙○○則辯稱：伊承租系爭房屋後，將之提供予兄嫂所經營茶室
    之不特定小姐居住，另有茶室員工張子文亦居住該處，伊未
    居住該屋，僅去過該處1 、2 次，最後一次是在交還房屋的
    1 個月前，當時並未注意告訴人所指屋內財物是否仍在，伊
    並未侵占告訴人所稱屋內財物，亦不知該等物品遭何人取走
    等語。
四、按犯罪事實應依證據認定之，無證據不得認定犯罪事實；不
    能證明被告犯罪者，應諭知無罪之判決，刑事訴訟法第154
    條第2 項、第301 條第1 項，分別定有明文。又刑事訴訟法
    上所謂認定犯罪事實之證據，係指足以認定被告確有犯罪行
    為之積極證據而言，如未能發現相當證據或證據不足以證明
    ，自不能以推測或擬制之方法，以為裁判基礎。而認定不利
    於被告之事實，須依積極證據，苟積極證據不足為不利被告
    之認定，若證據資料在經驗科學上或論理法則上尚有對被告
    較為有利之存疑，而無從依其他客觀方法排除此項合理之可
    疑，即不得以此資料作為斷罪之基礎。且刑事訴訟制度受「
    倘有懷疑，則從被告之利益為解釋」、「被告應被推定為無
    罪」之原則所支配，故得為訴訟上之證明者，無論為直接或
    間接證據，須客觀上於一般人均不致有所懷疑而達於確信之
    程度者，始可據為有罪之認定，倘其證明尚未達於「確信」
    之程度，而有合理可疑存在時，即難據以為被告不利之認定
    。
五、本院查：
(一)本案系爭房屋係由被告乙○○1 人出面看屋，並向屋主甲○○表示同意承租該屋，渠等約定租期為93年11月10日起至95
    年11月9 日止，嗣於93年11月7 日簽約當日，經被告丁○○
    同意，以其名義與甲○○簽定書面租賃契約，甲○○並於同
    日將系爭房屋鑰匙交予被告2 人，嗣因被告等無法繳納第2
    個月之租金，甲○○乃與被告乙○○相約交還房屋，於交屋
    當日並經甲○○及其配偶丙○○清點屋內財物，當場查覺屋
    內原有之皮沙發、冷氣機、電腦桌、運動器材、窗簾、燈具
    、手推車各1 件及省電燈泡15個等財物均已不見等情，為被
    告2 人於本院審理時所不否認，並據證人甲○○及其配偶丙○○於本院一致具結證實無訛（見本院95年6 月27日審判筆
    錄），並有系爭房屋租賃契約書影本1 份在卷可佐（附於94
    年度偵字第3261號卷第17頁至第19頁），應甚明確，堪予認
    定。
(二)惟查，訊據證人即告訴人甲○○於本院審理時具結證稱：被
    告當初跟伊簽約時，便說是要給員工住，被告承租期間，伊
    曾經去看過房子，當時是由1 名自稱「張子文」之男子應門
    ，該男子表示自己是被告乙○○的朋友，還留下手機號碼，
    當天伊沒有進入屋內，故不知屋內尚住何人等語明確；證人
    即甲○○之配偶丙○○亦到院具結證稱：被告承租系爭房屋
    期間，因積欠租金加上鄰居反應該屋晚上很吵，伊便陪同太
    太前往該屋察看，當時是由1 名男子應門，屋內則有1 名非
    被告丁○○之女子，當時伊並未進入屋內，伊記得該應門男
    子自稱姓張，並表示其向被告承租房屋居住，被告乙○○在
    簽約時便表示要給員工居住，伊並未禁止被告轉租房屋等語
    在卷（以上均見本院95年6 月27日審判筆錄），經核上開證
    人證詞，就被告2 人於簽約承租系爭房屋時，即已表明該屋
    係係供員工居住，且於承租期間，確係被告2 人以外之男女
    居住該址等情，所證內容互核一致，堪認屬實，準此以觀，
    被告辯稱於承租該屋後，係交由員工居住，渠等並未實際居
    住該址乙節，尚非無據，應可採信。
(三)又查，證人即告訴人甲○○及其配偶丙○○2 人係於被告乙○○當面交還系爭房屋時，始查覺屋內財物遺失，渠等並未
    實際目擊被告2 人取走該等財物，亦無法確定遭何人拿走等
    情，業據渠等於本院審理時證述明確（見同上本院審理筆錄
    ）；又甲○○以電話通知被告乙○○交還房屋鑰匙，其隨即
    爽快答應，並陪同點交房屋，彼時經甲○○告知屋內財物短
    少，被告乙○○亦當場表示願負賠償責任乙節，亦經證人甲○○到院結證無訛，足徵本案情節與一般侵占犯罪之行為人
    ，常係將財物易為己有後即避不見面之態樣不同；再參諸上
    開認定被告2 人承租系爭房屋後，該屋即交由他人居住，被
    告2 人實際並未居住該址乙情綜合析之，本案告訴人所指放
    置系爭房屋內之財物是否係遭實際居住系爭房屋之人或其等
    之友人擅自取走，並非被告2 人所為，即屬可能，而公訴人
    並未能提出積極證據以排除此項合理之懷疑。
(四)綜上，本案依憑公訴人所舉證據，僅能證明被告2 人確有承
    租系爭房屋及於交還房屋時，屋內原有之告訴人財物短少之
    事實，至短少之原因是否係遭被告2 人侵占所致，則乏積極
    證據證明而仍存有合理之可疑，本院尚無從形成被告2 人觸
    犯侵占罪之確信，揆諸前揭說明，不能證明被告2 人犯罪，
    依法應為被告2 人無罪之諭知。
據上論斷，應依刑事訴訟法第452 條、第301 條第1 項，判決如
主文。
本案經檢察官林聰良到庭執行職務。
中    華    民    國    95    年    7     月    17    日
                  刑事第七庭審判長法  官  趙文卿
                                  法  官  楊得君
                                  法  官  吳祚丞
以上正本證明與原本無異。
如不服本判決，應於判決送達10日內，向本院提出上訴狀。
                                  書記官  林立原
中    華    民    國    95    年    7     月    19    日


司法院資訊處製作；財團法人民間司法改革基金會備份。
